【裁判字號】    99,易,1628
【裁判日期】    991223
【裁判案由】    詐欺
【裁判全文】
臺灣臺南地方法院刑事判決              99年度易字第1628號
公  訴  人  臺灣臺南地方法院檢察署檢察官
被      告  黃中心
上列被告因詐欺案件，經檢察官提起公訴（99年度偵字第11516
號）及移送併辦（99年度偵字第14573、14805號），被告於本院
準備程序中就被訴事實為有罪之陳述，本院合議庭裁定由受命法
官獨任進行簡式審判程序，判決如下：
    主  文
黃中心幫助共同意圖為自己不法之所有，以詐術使人將本人之物
交付，處有期徒刑月，如易科罰金，以新台幣壹仟元折算壹日
。
    事  實
一、黃中心能預見提供自己帳戶予他人使用，足供幫助他人從事
    詐欺等不法之犯行，竟不違背其本意，仍基於幫助詐欺之不
    確定故意，於民國99年6月1日前某日，在不詳地點，將其申
    辦之第一商業銀行大灣分行（下稱第一銀行）帳戶（帳號：
    00000000000號）及中華郵政股份有限公司麻豆郵局（下稱
    麻豆郵局）帳戶（局號：0000000號，帳號：0000000號）之
    存簿、提款卡、提款卡密碼，以不詳代價交予真實姓名年籍
    不詳之人。嗣詐欺集團成員取得上開2帳戶後，即共同基於
    意圖為自己不法所有之犯意聯絡：(一)於99年5月30日撥打電
    話予林家榮，佯稱其先前於燦坤3C量販店購物時，刷卡被重
    複扣款，須前往自動櫃員機更正，致林家榮陷於錯誤，分別
    於6月1日晚間11時30分及6月2日凌晨0時50分將新臺幣（下
    同）10萬元及2萬1千元以無摺存款的方式存入黃中心上開第
    一銀行帳戶內。(二)於99年6月2日撥打電話予林瑛琪，佯稱為
    其友人，投資急需現金周轉，林瑛琪不疑有他，遂於同日下
    午1時39分匯款8萬元至黃中心上開麻豆郵局帳戶。上開3 筆
    存、匯款完成後，旋遭詐騙集團成員提領一空，嗣林家榮及
    林瑛琪2人查覺有異，經報警處理，始悉上情。
二、案經林家榮、林瑛琪訴由台北市政府警察局信義分局、大安
    分局移轉台南縣警察局永康分局報告臺灣臺南地方法院檢察
    署檢察官偵查起訴，及移轉台南縣警察局麻豆分局報告臺灣
    臺南地方法院檢察署檢察官偵查移送併辦。
    理  由
一、本案被告黃中心所犯為死刑、無期徒刑、最輕本刑3年以上
    有期徒刑以外之罪，亦非屬高等法院管轄之第一審案件，其
    於本院準備程序，就被訴事實為有罪之陳述，經告知簡式審
    判程序之旨，並聽取檢察官、被告之意見後，本院合議庭依
    刑事訴訟法第273條之1第1項裁定進行簡式審判程序，是本
    案之證據調查，依同法第273條之2之規定，不受同法第159
    條第1項、第161條之2、第161條之3、第163條之1，及第164
    條至第170條所規定證據能力認定及調查方式之限制，合先
    敘明。
二、證據：
    (一)被告黃中心於偵查中之供述及本院準備程序、審理程序中
      之自白。
    (二)告訴人林家榮、林瑛琪於警詢中之指述。
    (三)被告上開2本帳戶之開戶資料、交易明細及告訴人林瑛琪
      提供之郵政國內匯款執據等在卷可佐。
三、按刑法上之幫助犯，係對於犯罪與正犯有共同之認識，而以
    幫助之意思，對於正犯資以助力，而未參與實施犯罪之行為
    者而言（最高法院75年度臺上字第1509號、88年度臺上字第
    1270號判決意旨參照）。是如未參與實施犯罪構成要件之行
    為，而係出於幫助之意思提供助力，即屬幫助犯，而非共同
    正犯。被告所幫助之詐騙集團成員意圖為自己不法所有，蒐
    集他人金融機構帳戶，分別對林家榮、林瑛琪施用詐術，致
    其等陷於錯誤而交付金錢，核係犯刑法第339條第1項之詐欺
    取財罪，該集團成員間有犯意聯絡，行為分擔，應為共同正
    犯。被告基於幫助之犯意，提供上開第一銀行大灣分行與麻
    豆郵局帳戶之存摺、提款卡與密碼等物予詐騙集團成員，使
    詐騙集團成員以此作為犯罪工具，以詐術使被害人陷於錯誤
    ，分別匯款至被告所提供之上開二帳戶而遂其犯行，惟並無
    相當證據證明被告有參與上述詐欺取財犯行之構成要件行為
    ，故核被告所為，係犯刑法第30條第1項前段、第339條第1
    項之幫助詐欺取財罪，既為幫助犯，依刑法第30條第2項之
    規定，得按正犯之刑度，減輕其刑。被告以一行為，同時提
    供上開二本帳戶之行為，幫助詐欺集團成員分別向被害人林
    瑛琪、林家榮施用詐術使分別交付金錢得逞，係以一行為幫
    助2次詐欺取財既遂犯行（被害人林家榮2次匯款至被告之第
    一銀行帳戶，時間至為密接，且係出於詐騙集團成員同一詐
    欺取財之行為而接續匯款，應認屬一次詐欺取財行為），成
    立同種之想像競合犯，應依刑法第55條之規定，從一重之幫
    助詐欺取財罪處斷。爰審酌被告提供帳戶供他人作為不法目
    的使用，影響社會金融交易秩序及助長詐欺活動猖獗，並因
    此增加被害人事後向幕後詐騙集團成員追償及刑事犯罪偵查
    之困難，然念被告犯後坦承犯行、檢察官具體求刑等一切情
    狀，爰量處如主文所示之刑，並諭知易科罰金之折算標準，
    以資懲儆。
四、據上論斷，應依刑事訴訟法第273條之1第1項、第299條第1
    項前段、第310條之2、第454條第2項，刑法第30條第1項前
    段、第2項、第28條、第339條第1項、第55條、第41條第1項
    前段，刑法施行法第1條之1第1項、第2項前段，判決如主文
    。
五、如不服本判決，得自判決送達後10日內，以書狀敘述理由，
    向本院提起上訴（須附繕本）。
中    華    民    國    99    年    12    月    23    日
                  刑事第十庭    法  官  蔡孟珊
以上正本證明與原本無異。
如不服本判決應於收受本判決後10日內向本院提出上訴書狀，並
應敘述具體理由。其未敘述上訴理由者，應於上訴期間屆滿後20
日內向本院補提理由書狀（均須按他造當事人之人數附繕本）「
切勿逕送上級法院」。
                                書記官  何小玉
中    華    民    國    99    年    12    月    24    日
附錄本案論罪科刑法條全文：
中華民國刑法第30條
（幫助犯及其處罰）
幫助他人實行犯罪行為者，為幫助犯。雖他人不知幫助之情者，
亦同。
幫助犯之處罰，得按正犯之刑減輕之。
中華民國刑法第339條
（普通詐欺罪）
意圖為自己或第三人不法之所有，以詐術使人將本人或第三人之
物交付者，處 5 年以下有期徒刑、拘役或科或併科 1 千元以下
罰金。
以前項方法得財產上不法之利益或使第三人得之者，亦同。
前二項之未遂犯罰之。

司法院資訊處製作；財團法人民間司法改革基金會備份。
